【裁判字號】    99,上訴,2183
【裁判日期】    990921
【裁判案由】    偽造文書
【裁判全文】
臺灣高等法院刑事判決                99年度上訴字第2183號
上  訴  人
即  被  告  甲○○
選任辯護人  李岳洋律師
            張克西律師
            陳宏彬律師
上列上訴人因偽造文書案件，不服臺灣臺北地方法院98年度訴字
第1009號，中華民國99年5月14日第一審判決（起訴案號：臺灣
臺北地方法院檢察署98年度偵字第1778號），提起上訴，本院判
決如下：
    主  文
原判決關於共同犯行使偽造私文書部分撤銷。
甲○○共同犯行使偽造私文書罪，累犯，處有期徒刑陸月，如易
科罰金，以新臺幣壹仟元折算壹日。
    事  實
一、甲○○前因犯行使偽造私文書等罪，於民國95年4 月6 日經
    臺灣台北地方法院以94年易字第2123號判決處有期徒刑5 月
    ，如易科罰金以（銀元）三百元折算一日確定，已於95年6
    月23日易科罰金執行完畢（構成累犯）。甲○○係設於台北
    市中正區○○○路○段50之1號地下街「忠孝站前股份有限
    公司」（下稱「忠孝站前公司」）之董事，因忠孝站前公司
    原登記之負責人乙○○，於96年間擬辭任董事長職務，該公
    司董事決議委請甲○○找人辦理，甲○○遂委託代辦業者周
    本蓓（所犯共同行使偽造私文書罪部分，業經原審法院判決
    處有期徒刑三月，緩刑二年確定）辦理該公司變更登記事宜
    ，均為從事業務之人。二人均明知忠孝站前公司並未於96年
    10月9日上午10時許、同日下午2時許召開股東臨時會、董事
    會，且明知乙○○僅同意辦理董事長變更登記事項，全然不
    知有以其名義擔任主席，召開上開股東臨時會議乙事，竟共
    同基於偽造私文書及業務上登載不實文書並據以行使、使公
    務員登載不實之犯意聯絡，在未實際於上開時間、地點召開
    股東臨時會、董事會等會議，僅由甲○○交付所保管之忠孝
    站前公司、董事長乙○○之公司印鑑章及甲○○個人印章各
    一枚予周本蓓，由周本蓓於96年10月9日上午10時許，在臺
    北縣板橋市○○路○段30號10樓住處，接續製作忠孝站前公
    司96年10月9日上午10時股東臨時會議事錄、同年月日下午2
    時董事會議事錄、董事會出席董事簽到簿，並盜用「乙○○
    」之印文於股東臨時會議事錄上，表彰乙○○為會議主席，
    且製作內容為出席股東92人、會中討論改選董事、監察人並
    選任新任董事長、監察人等不實事項之文書，並蓋用甲○○
    之印文於股東臨時會議事錄、董事會議事錄紀錄欄上，甲○
    ○並於董事會出席董事簽到簿上簽名，表彰忠孝站前公司確
    實有於上開時間地點召開會議等不實事項，再由周本蓓於不
    詳時間，在周本蓓上址住處內，接續盜用「乙○○」印文於
    「忠孝站前股份有限公司變更登記申請書」上，表彰「乙○
    ○」為忠孝站前公司原任負責人，提出上開公司改選董監事
    、修正章程等變更事項申請書，連同前開內容不實之會議議
    事錄、簽到簿等資料，由周本蓓於96年10月12日持以向主管
    機關臺北市商業管理處申請公司變更登記事宜而行使之，使
    不知情之承辦公務員將前開不實事項登載於職務上所掌管之
    公司登記事項卷宗等公文書上，足生損害於乙○○及主管機
    關管理公司登記之正確性。
二、案經告訴人乙○○訴請臺灣臺北地方法院檢察署檢察官偵查
    起訴。
    理  由
壹、程序部分
一、按被告以外之人於審判外之言詞或書面陳述，除法律有規定
    者外，不得作為證據；又被告以外之人於審判外之陳述，雖
    不符刑事訴訟法第159 條之1 至第159 條之4 之規定，而經
    當事人於審判程序同意作為證據，法院審酌該言詞陳述或書
    面陳述作成時之情況，認為適當者，亦得為證據；另當事人
    、代理人或辯護人於法院調查證據時，知有第159 條第1 項
    不得為證據之情形，而未於言詞辯論終結前聲明異議者，視
    為有前項之同意，刑事訴訟法第159 條第1 項、第159 條之
    5分別定有明文。查本案下列所引用之供述及非供述證據，
    經本院依法踐行調查證據程式，檢察官、被告及辯護人均不
    爭執各該證據之證據能力（見本院卷第37至38頁、第140至
    143頁），且亦查無依法應排除其證據能力之情形，本院審
    酌上開證據資料製作時之情況，尚無違法不當及證明力明顯
    過低之瑕疵，亦認為以之作為證據應屬適當，是依刑事訴訟
    法第159條之4、第159條之5規定意旨，後述所引用證據之證
    據能力均無疑義，先予敘明。
貳、實體部分
一、訊據被告甲○○固坦承忠孝站前公司未於96年10月9日上午
    10時許、同日下午2時許召開股東臨時會、董事會，及其有
    於上開董事會出席簽到簿上簽名，並交付忠孝站前公司之大
    、小章（即公司與負責人「乙○○」之印章）以供辦理公司
    變更登記事宜，惟矢口否認有何行使偽造私文書等犯行，辯
    稱；伊是依據忠孝站前公司民國96年10月2日董事會會議決
    議辦理公司負責人變更登記案，經由合作社吳名隆經理介紹
    由周本蓓辦理，被告始將乙○○之印章交付吳明隆轉交周本
    蓓，被告並無犯罪動機，且與周本蓓並無犯意聯絡云云。
二、經查；
（一）證人即共同被告周本蓓對於上開偽造文書等事實，於警偵
      訊、原審均自白不諱，經原審法院以98年度訴字第209號
      判決處有期徒刑三月，緩刑二年確定，有原審法院上開判
      決書一份在卷可稽，並經本院調閱上開卷宗查核證屬實，
      先予敘明。
（二）上訴人即被告甲○○上揭盜用告訴人乙○○之印章，暨行
      使偽造私文書、業務上登載不實文書之事實，有(1)忠孝站
      前股份有限公司96年10月12日變更登記申請書、96年10月
      9 日10時股東臨時會議事錄、同日下午2時董事會議事錄
      、同日董事會出席簽到簿等影本在卷可稽（見本院卷第11
      9 頁至第122頁）。而觀諸上開忠孝站前公司96年10月9日
      10 時股東臨時會議事錄上，除於主席簽章欄上蓋用乙○
      ○印文外，尚有被告之印文蓋於紀錄簽章欄上，又上開蓋
      有乙○○印文之股東臨時會議事錄、董事會議事錄、董事
      會出席簽到簿、變更登記申請書等文書，均已於96年10月
      12 日提出於主管機關台北市商業管理處，向掌管公司登
      記事項之公務員行使，據以辦理忠孝站前公司各項公司登
      記事項變更，並完成變更登記等情，除有上開申請書等資
      料在卷可稽，並經本院調閱忠孝站前公司公司登記檔案卷
      宗查證無誤。(2)又告訴人乙○○原為忠孝站前公司負責人
      ，被告未經告訴人乙○○同意，持其留存於忠孝站前公司
      之印章，交付予周本蓓盜用於上開股東臨時會議事錄上主
      席簽章欄，表彰乙○○為該會議主席，且製作內容不實之
      事項等情，已據證人即告訴人乙○○於偵查及原審審理時
      結證明確（見97年度他字第8030號卷第25至26頁、98年度
      偵字第961號卷第35至36頁、原審卷第87至89頁）。(3)再
      查，本件公司變更登記申請書係被告委託周本蓓辦理，並
      親自交付公司印章及乙○○及其個人印章予周本蓓蓋用，
      另委託周本蓓代刻及蓋用連長城印章乙節，業據證人周本
      蓓於偵查、原審供述、證述明確；其於97年10月23日偵訊
      時供稱；甲○○說事實上沒有開股東會，因為我整個表格
      印好時，我說要蓋章，甲○○說變更董事長案子要趕快處
      理，因為後面銀行沒辦法提款，沒辦法繳稅，最主要就是
      沒有開股東會，我跟甲○○說表格弄好了，需要印章，甲
      ○○就把公司印章、乙○○印章交給我，還有委託我刻甲
      ○○、連長城的章，章是我蓋的等語（見97年度他字第80
      30號卷第25至26頁）。原審法案另案審理時供稱：本件股
      東會臨時會議事錄，是我做的，我在板橋市○○路○段號
      樓辦公室作的，乙○○、甲○○的印章是甲○○交給我的
      ，
      本件聲請是甲○○委託等語(見原審98年度訴字第209號卷
      第16、17頁)。於原審審理時證稱；股東會議事錄上面的
      主席簽章「乙○○」、還有紀錄簽章「甲○○」，這兩個
      印章，因為我有跟吳先生講過，他就說我跟主席也就是被
      告甲○○碰面一下，主席會把章交給我，因為那是印鑑，
      不可能隨時都在帶著。我就去見甲○○，我原本是想說在
      辦公室蓋，但是他卻直接把印章交給我，因為擔心有的文
      件可能會有漏蓋，所以就把印章直接交給我帶回去蓋章，
      我蓋完後，再把印章還給甲○○。（問：你當時有跟甲○
      ○解釋這個印章的用途嗎？）有，我有跟他講說這些申請
      表要蓋章。（問：你跟甲○○解釋這些申請表格要蓋章時
      ，有提示會議記錄嗎？）有，都有給他們了，（問；你可
      否比較詳細的告訴我們說你跟甲○○說要用這二顆印章的
      說法？）我是跟他講說這個紀錄上面要蓋章，這二份議事
      錄的主席、紀錄都要蓋章。「乙○○」的印章跟「忠孝站
      前」的公司印章是被告甲○○所親自交付；「甲○○」跟
      「連長成」本人的印章是被告甲○○委託伊刻印等情（見
      原審卷第58、61頁）。參以被告甲○○復坦承確實有交付
      個人印章、「忠孝站前」公司印章及乙○○印章辦理公司
      變更登記事宜，及有在證人周本蓓製作之96年10月9日下
      午2時許董事會簽到簿上簽名等情無誤（見本院卷第
      36、37頁）。稽此，足徵證人周本蓓證稱向被告索取印章
      使用時，已告知要在二份議事錄上蓋章，並於申請表格弄
      好後交予被告在董事會議出席單上簽名等情，應非子虛。
      (4)被告既然明知於「96年10月9日上午10時」、「96年10
      月9日下午2時」，並無在該公司會議室先後召開臨時股東
      會、董事會，且無與乙○○分別擔任該股東臨是會主席、
      紀錄之事實，竟於周本蓓明確告知乙○○、被告印章係作
      為上開二份議事錄上主席、紀錄欄蓋章使用，並提出96年
      10月9日下午2時董事會簽到簿要求於其上簽名時，應允所
      請，除提供其所保管之乙○○、個人印章供周本蓓蓋用於
      股東臨時會議事錄上，並於上開董事會簽到簿上簽名，表
      明其本人確實有出席前述股東臨時會、董事會，並擔任會
      議記錄一職等不實內容，是其有違法行為之認識、故意，
      至為灼然。
（三）被告雖辯稱伊係經由吳明隆委由專業之代辦業者周本蓓所
      處理，於事前並不知悉周本蓓會偽造股東會議事錄、董事
      會議事錄云云。然有關本件忠孝站前公司變更登記事宜，
      係經證人周明隆介紹，由被告委託證人周本蓓辦理，且係
      被告親自交付忠孝站前公司大小章（小章即負責人乙○○
      之印章）、個人印章一節，已如前述認定。而該公司負責
      人「乙○○」之印章，原係由乙○○委託被告保管，並由
      被告長期持有中，是告訴人乙○○確未參加該臨時股東會
      ，亦未擔任該會議主席，被告均屬明知，卻在未告知乙○
      ○，亦未經乙○○之授權同意情形下，擅自交付乙○○印
      章予周本蓓，蓋用於股東臨事會議事錄上主席欄上，顯然
      業已逾越告訴人乙○○交付印章供被告保管之權限內容，
      縱告訴人乙○○確曾明白表示意圖辭卸董事長職務，而希
      望儘快辦理負責人變更，但被告仍應以合法之方法與程序
      為之始為正途，並不能為圖方便，恣意委託代辦業者周本
      蓓蓋用其印文於偽造之股東臨時會議事錄上，而以違法之
      方法達到變更負責人之結果，尤不能因其違法行為之結果
      恰與告訴人之希望相合，即執此遽認業已獲得告訴人默示
      之同意與授權，而阻卻其違法性。是本件忠孝站前公司之
      變更負責人（由「乙○○」變更為「連長城」），縱其結
      果與告訴人乙○○之心願相同，然頂多只是該偽造文書犯
      行對告訴人有無造成實質利益之損害問題，並不影響於本
      院對於被告係屬盜用告訴人印文之認定。何況本件股東臨
      時會議事錄內容，尚有改選董事、監察人及修正公司章程
      部分，均已逾越告訴人乙○○前所交付印章之授權範圍，
      並已影響告訴人之權益，且已損害於主管機關對公司登記
      與管理事項之正確性。從而被告抗辯本件係因告訴人乙○
      ○辭卸董事長職務所為變更，並不影響告訴人權益，並無
      不法云云，亦非可採。
（四）末查，被告又辯稱伊於交付周本蓓辦理後，並不知周本蓓
      有製作「股東會議事錄」，且依規定，辦理公司董事長變
      更登記，不須檢附股東臨時會議事錄，被告實無動機偽造
      該議事錄云云。然查被告前曾因擔任「華州公司」的負責
      人，擅自偽造該公司股東會議事錄、董事會議事錄，經檢
      察官提起公訴，嗣經原審法院於95年4月6日以94年易字第
      2123號判決處有期徒刑5月確定，並於95年6月23日易科罰
      金執行完畢（詳如下述），且依本案起訴書事實欄 (一)(
      二)( 三)所載內容，被告於「華州公司」一案發生後，又
      改組成立「寶鎮站前公司」，續於91年擔任「寶鎮站前公
      司」負責人期間，再有偽造私文書等犯行（查「華州公司
      」、「寶鎮站前公司」、「忠孝站前公司」均係基於被告
      同一經營台北市○○地○街商場利益目的而成立），且其
      犯罪情節與手法亦均屬雷同，有起訴書一份在卷可參。而
      有關本件起訴書事實欄(一)(二)(三)「寶鎮站前公司」偽
      造文書部分，被告於原審法院審理期間亦坦認在卷，有原
      審法院準備程序與審理筆錄附卷可稽，是證被告業已多次
      辦理不同公司之發起登記、變更登記等程序，對申辦公司
      登記之手續與流程應不陌生，尤以被告至少於95年間尚曾
      經歷偵審之教訓，且經判處罪刑並執行完畢，尤應對不得
      再有「偽造股東會議事錄」、「董事會議事錄」之犯行戒
      慎小心，不得再犯，焉有可能於辦理本件變更登記事宜時
      復掉以輕心，全然不知之理？是渠所謂無主觀認識與故意
      云云，實非可採。至於辯護人提出之公司登記及認許辦法
      ，主張改選之董事長連長城，原具有董事之身分，依上開
      辦法，本次辦理董事長變更登記申請時自無須提出股東會
      議事錄之資料乙節，故非無據（經查連長城曾於94年10
      月7日股東臨時會選任為董事，任期為94年10月7日至97
      年10月6日止），然此僅為代辦業者周本蓓疏忽所致，顯
      與被告是否構成本件犯罪無涉。準此，辯護人此節所辯，
      即屬無據。
（五）雖證人周本蓓於原審審理時曾證稱：當時伊受證人吳明隆
      之委託，代辦向台北市政府申請變更忠孝站前公司負責人
      與章程變更事宜，在這個過程當中，不論申辦前或結束後
      ，都未與被告甲○○接觸，所需的證件則都是吳明隆所交
      付云云。證人吳明隆亦於原審審理中證稱：當時「忠孝站
      前公司」召開董事會時伊恰巧在場，遂建議有關申請變更
      負責人事宜交由專辦公司變更登記之業者周本蓓代辦，所
      有證件、印鑑章均是由伊交付周本蓓，被告甲○○與周本
      蓓間並無任何接觸云云。然查，(1)證人周本蓓於原審審理
      時，就本件變更登記事宜有無與被告甲○○接觸乙節，證
      述前後矛盾，已難盡信。且觀諸證人周本蓓前曾以自首方
      式向偵查機關說明案情，且在該案偵審訊問時，即已多次
      表明當時係受到被告甲○○之委託而處理事務，且係與被
      告甲○○親自接洽及受交付本案相關之資料、印章，從未
      曾有隻字片語提及證人吳明隆居間聯絡情事，此見證人周
      本蓓97年9月8日調查筆錄、97年10月23日偵訊筆錄、原審
      98 年3月9日簡式審判筆錄各一份即明（見97年度他字第
      8030 號卷第14至16頁、第25至26頁、原審98年度訴字第
      209號卷第16、17頁），衡以證人周本蓓於原審審理時，
      因距其自首己相隔約2年，且其所涉案件業經原審判決確
      定，故以為事過境遷，而循於私情，有意隱瞞實情，故意
      對被告甲○○涉案情節避重就輕，直至法院提示其當時之
      供述、證詞後，始知其意圖難以得逞，才不得已於嗣後才
      吐露真情，其初始證稱「申請變更公司負責人事宜過程中
      ，未與被告甲○○接觸」云云，均顯然違背事實，並不可
      採。(2)另證人吳明隆之身分本為「臺北市○○地○街場地
      利用合作社」經理，而被告則為該「臺北市○○地○街場
      地利用合作社」之理事主席，平常須接受被告之指揮，與
      被告在工作上有密切之上下從屬關係，其證詞本即難免偏
      頗，可信度己甚低；且不論是證人周本蓓先前之供證述，
      均未曾提及證人吳明隆有所參與，甚至連被告甲○○本人
      在過去長達二年之偵查期間，亦未曾有一語表示另有證人
      吳明隆介入其中，卻於原審審理中主動聲請傳喚證人吳明
      隆，並將一切委託事宜盡歸責於證人吳明隆，其傳喚本即
      嫌有突兀而違背事理，況依證人吳明隆於本院之證詞內容
      ，又顯然與證人周本蓓嗣後所為證詞相左。如證人吳明隆
      證稱：本案所有證件、印鑑章均是由伊交付周本蓓，被告
      甲○○與周本蓓間並無任何接觸云云，然有關被告甲○○
      與證人周本蓓間確有直接接觸，且上開公司大小章、個人
      印章等均是由被告直接交付周本蓓一節，業據本院查明在
      案有如前述，甚至被告甲○○於原審審理時亦不否認確有
      委託證人周本蓓去刻印其本人的圖章，此參諸被告供稱：
      「我的印章是我請她去刻的，但是辦理股東董事的戶籍變
      更，我就想說請她他去刻。連長成的印章有沒有委託證人
      周本蓓去刻，我沒有印象」等語即明。是證人吳明隆有關
      本案之證詞，係曲意維護被告，甚為明顯，且其內容與證
      人周本蓓、甚至被告本人之供述均不相符，證詞可信度尤
      低，無從遽採。
（六）綜上所述，被告上開所辯，均非足採。本案事證明確，被
      告犯行堪以認定，應依法應予論科。
三、核被告甲○○所為，係犯刑法第216、210條行使偽造私文書
    罪、同法216、215條行使業務上登載不實文書及同法第214
    條使公務員登載不實罪；被告盜用乙○○印文之低度行為，
    應為偽造私文書之高度行為所吸收，不另論罪。又被告偽造
    上開私文書及業務登載不實之低度行為，亦應為行使偽造私
    文書、行使業務上登載不實文書之高度行為所吸收，均不另
    論罪。被告與周本蓓間，就上開犯行有犯意聯絡與行為分擔
    ，為共同正犯。又被告為辦理該次公司登記事項變更，委由
    周本蓓製作內容不實之股東臨時會議事錄、董事會議事錄、
    董事會簽到簿等文書，及於申請書、股東臨時會議事錄上盜
    用「乙○○」印文行為，均係同地密接時點所為，均應論以
    接續犯。又被告以一行使行為，同時犯行使偽造私文書罪、
    行使業務上登載不實文書罪、使公務員登載不實罪三罪名，
    為想像競合，應依刑法第55條規定，從一重之行使偽造私文
    書罪論處。本件「乙○○」之印章並非偽造，而前由乙○○
    交付被告保管，業據告訴人乙○○陳明在卷，是被告並無「
    偽造印文」，而僅係「盜用印文」，起訴書對此容有誤會，
    爰逕於事實欄予以更正。再被告有事實欄所載犯罪科刑執行
    情形等情，有本院被告全國前案紀錄表在卷可查，其於有期
    徒刑執行完畢後5年內，又再分別故意犯上揭之罪，為累犯
    ，應依刑法第47條第1項之規定加重其刑。另被告委由周本
    蓓製作前開不實董事會議事錄、董事會簽到簿並加以行使之
    犯行，雖未據檢察官起訴，然此部分之犯行與其餘經起訴部
    分之犯行有接續犯、想像競合犯裁判上一罪關係，本院自應
    併予以審理，附此敘明。
四、原審論處被告罪刑，固非無見，惟查原審就忠孝站前公司並
    未於96年10月9日下午2時許召開董事會，竟同意周本蓓製作
    上開內容不實之董事會議事錄，並於同日董事會出席簽到簿
    上簽名，進而持以向主管機關臺北市政府商業處申請公司變
    更登記事宜而行使之等犯行，於事實欄內未予陳明，尚有未
    洽。被告上訴意旨否認偽造文書犯行，雖無理由，惟原判決
    既有上述可議之處，仍屬無可維持，應由本院將原判決撤銷
    改判。爰審酌被告前有犯罪紀錄素行不佳，明知係與周本蓓
    共同犯罪，為避免遭告訴人依法訴追，先假意與其他股東聯
    名以存證信函向業者周本蓓追究責任，致周本蓓不得已採取
    自首方法冀求減免刑責，嗣在檢察官依法起訴後，竟又意圖
    利用證人吳明隆混淆視聽，圖以卸責，且被告為達經營台北
    市○○地○街商場利益，業已先後利用籌組「華州公司」、
    「寶鎮站前公司」、「忠孝站前公司」等名目，且習於使用
    相同之偽造文書等犯罪手法以達其目的，足徵被告惡性非輕
    ，惟念其所為本件犯行，肇因於告訴人乙○○不願續任負責
    人，其手段固屬非法，然亦符合告訴人變更負責人之本來目
    的，對告訴人所造成之損害較屬輕微，暨其犯罪動機、目的
    、手段，所生危害大小及犯後態度等一切情狀，量處如主文
    第二項所示之刑，並諭知易科罰金之折算標準。末按刑法第
    219條所定不問屬於犯人與否沒收之者，以偽造之印章、印
    文或署押為限，盜用者不在其列（最高法院48年台上字第
    1533號判例參照）。被告與周本蓓共同製作上開內容不實之
    股東臨時會議事錄、董事會議事錄、董事會簽到簿等文書，
    均已交予台北市商業管理處行使，非屬被告所有，自無從諭
    知沒收。另被告在上開股東臨時會議事錄、申請書上盜用「
    乙○○」之印章及印文，並非偽造者，自不得予以宣告沒收
    ，附此敘明。
據上論斷，應依刑事訴訟法第369條第1項前段、第364條、第299
條第1項前段，刑法第28條、第216條、第210條、第214條、第21
5條、第55條、第47條第1項、第41條第1項前段，刑法施行法第1
條之1，判決如主文。
本案經檢察官黃朝貴到庭執行職務。
中    華    民    國    99    年    9     月    21    日
                  刑事第十八庭審判長法  官  吳鴻章
                                    法  官  曾淑華
                                    法  官  汪梅芬
以上正本證明與原本無異。
如不服本判決，應於收受送達後10日內向本院提出上訴書狀，其
未敘述上訴之理由者並得於提起上訴後10日內向本院補提理由書
（均須按他造當事人之人數附繕本）「切勿逕送上級法院」。
                                    書記官  劉寶鈴
中    華    民    國    99    年    9     月    21    日
附錄：本案論罪科刑法條全文
中華民國刑法第210條
（偽造變造私文書罪）
偽造、變造私文書，足以生損害於公眾或他人者，處 5 年以下
有期徒刑。
中華民國刑法第214條
（使公務員登載不實罪）
明知為不實之事項，而使公務員登載於職務上所掌之公文書，足
以生損害於公眾或他人者，處 3 年以下有期徒刑、拘役或 5 百
元以下罰金。
中華民國刑法第215條
（業務上文書登載不實罪）
從事業務之人，明知為不實之事項，而登載於其業務上作成之文
書，足以生損害於公眾或他人者，處 3 年以下有期徒刑、拘役
或 5 百元以下罰金。
中華民國刑法第216條
（行使偽造變造或登載不實之文書罪）
行使第 210 條至第 215 條之文書者，依偽造、變造文書或登載
不實事項或使登載不實事項之規定處斷。

司法院資訊處製作；財團法人民間司法改革基金會備份。
